臺灣高等法院臺中分院刑事裁定
110年度毒抗字第810號

抗  告  人  
即  被  告  陳佰鴻



上列抗告人即被告因違反毒品危害防制條例案件，經檢察官聲請
觀察、勒戒（聲請案號：臺灣臺中地方檢察署110年度聲觀字第4
92號，偵查案號：110年度毒偵字第1137號），不服臺灣臺中地
方法院中華民國110年5月27日裁定（110年度毒聲字第646號），
提起抗告，本院裁定如下：
    主  文
抗告駁回。
    理  由
一、本件抗告意旨略以：抗告人即被告甲○○（下稱抗告人）前於
    民國109年11月24日至110年4月1日受勒戒及戒治處分完畢，
    於110年6月2日再次收受檢察官以110年度聲觀字第492號案
    聲請送觀察勒戒，顯與保安處分執行法第4條之1規定不符。
    又抗告人前次遭法院裁定觀察勒戒之案件，係109年4月23日
    之驗尿結果，而此次裁定觀察勒戒之案件係108年11月27日
    之驗尿結果，若此次抗告人再送觀察勒戒亦顯本末倒置，程
    序不合法，且浪費司法資源之嫌，故提起抗告，請撤銷檢察
    官之聲請云云。
二、按109年1月15日修正公布，同年7月15日施行之毒品危害防
    制條例第20條規定：「犯第10條之罪者，檢察官應聲請法院
    裁定，或少年法院（地方法院少年法庭）應先裁定，令被告
    或少年入勒戒處所觀察、勒戒，其期間不得逾2月。觀察、
    勒戒後，檢察官或少年法院（地方法院少年法庭）依據勒戒
    處所之陳報，認受觀察、勒戒人無繼續施用毒品傾向者，應
    即釋放，並為不起訴之處分或不付審理之裁定；認受觀察、
    勒戒人有繼續施用毒品傾向者，檢察官應聲請法院裁定或由
    少年法院（地方法院少年法庭）裁定令入戒治處所強制戒治
    ，其期間為6個月以上，至無繼續強制戒治之必要為止。但
    最長不得逾1年。依前項規定為觀察、勒戒或強制戒治執行
    完畢釋放後，3年後再犯第10條之罪者，適用前2項之規定」
    。
三、經查：
㈠、抗告人基於施用第一級毒品之犯意，於108年11月27日23時許
    ，在臺中市○區○○街000巷0號其住處旁土地公廟之廁所內，
    以將第一級毒品海洛因粉末以水稀釋後，再以針筒注射方式
    ，施用第一級毒品海洛因1次犯行部分，業據抗告人於警詢
    、偵查中坦承不諱，且經警於108年11月28日13時20分許，
    採集其尿液送檢驗，銓昕科技股份有限公司檢驗結果為嗎啡
    、可待因項目均呈陽性等情，有尿液採證同意書、臺中市政
    府警察局第三分局偵辦毒品案件尿液檢體對照表、詮昕科技
    股份有限公司濫用藥物尿液檢驗報告在卷可稽，抗告人於上
    揭時間、地點施用第一級毒品海洛因之犯行，堪予認定。又
    抗告人前因施用毒品案件，經臺灣臺中地方法院（下稱臺中
    地院）以89年度毒聲字第3261號裁定，令抗告人入戒治處所
    施以強制戒治，於90年8月3日停止其處分出所等情，亦有臺
    灣高等法院被告前案紀錄表在卷可憑，原審法院乃依臺灣臺
    中地方檢察署檢察官（下稱臺中地檢署檢察官）之聲請，以
    抗告人係於強制戒治停止處分釋放出所後，3年後再犯毒品
    危害防制條例第10條之罪，認檢察官聲請將抗告人送勒戒處
    所觀察勒戒，為有理由，從而以110年度毒聲字第646號裁定
    將抗告人送勒戒處所觀察、勒戒，於法並無不合。
㈡、又按，毒品危害防制條例所定之觀察、勒戒，係針對施用毒
    品之「行為人」本身所為矯治處分，是不論其施用毒品犯行
    之次數多寡，倘係在其執行觀察、勒戒前所為之施用毒品行
    為，均為觀察、勒戒矯治之對象，而為該觀察勒戒處分之效
    力所及。再按，觀察勒戒處分並非刑罰，而係具有強制治療
    之特殊處遇方式，屬保安處分之一種，關於觀察、勒戒處分
    之執行，於觀察勒戒處分執行條例未規定者，適用保安處分
    執行法之相關規定，該條例第2條第1項定有明文。故法院受
    理案件後，審查結果認被告應依毒品危害防制條例第20條第
    1項規定裁定送觀察勒戒時，並不受他案觀察勒戒裁定之影
    響。則就同一行為人先前多次之施用毒品行為，僅需以單一
    之觀察、勒戒為已足，無庸就行為人之多項施用毒品犯行分
    別施以多次之觀察、勒戒，行為人若受數個觀察勒戒之裁定
    ，檢察官應依保安處分執行法第4條之1規定執行其一，行為
    人不致於受到重覆執行之不利益。
㈢、本件抗告人復於109年4月23日14時51分許為警採尿時往前回
    溯96小時內某時，在不詳處所，以不詳方式，施用第一級毒
    品海洛因1次，經臺中地院於109年9月28日以109年度毒聲字
    第394號裁定令入勒戒處所觀察、勒戒，於109年11月24日入
    法務部○○○○○○○○附設勒戒處所觀察勒戒後，因認有繼續施用
    毒品之傾向，檢察官聲請送強制戒治，經臺中地院以110年
    度聲字第19號裁定令入戒治處所施以強制戒治，嗣經本院以
    110年度毒抗字第145號裁定撤銷上開強制戒治裁定，抗告人
    乃於110年4月1日因停止處分出所，再經臺中地院以110年度
    毒聲更一字第10號裁定駁回檢察官之聲請，其施用毒品之時
    間、地點與本案均不相同，與本案非屬同一案件。揆諸前揭
    說明，抗告人涉犯多次施用毒品案件，縱經檢察官分別聲請
    法院裁定觀察、勒戒處分，亦係屬宣告多數保安處分，檢察
    官如何依保安處分執行法第4條之1之規定執行其一之問題，
    並不影響本件原裁定法院依法所為送勒戒處所觀察勒戒裁定
    之合法性及正確性。
四、綜上所述，原裁定依臺中地檢署檢察官之聲請，裁定應將抗
    告人送勒戒處所施以觀察、勒戒，經核於法尚無不合。抗告
    人仍執前詞指摘原裁定不當，洵非可採。本件抗告為無理由
    ，應予駁回。
五、據上論結，應依刑事訴訟法第412條，裁定如主文。
中　　華　　民　　國　　110 　年　　7 　　月　　6 　　日
　　　　　刑事第十一庭  審判長法  官  張  意  聰
                            　法　官  陳  慧  珊
                         　   法　官  田  德  煙  
以上正本證明與原本無異。
不得再抗告。
                              書記官  林  賢  慧 
　　　　　　　　　　　　　　　
中　　華　　民　　國　　110 　年　　7 　　月　　6 　　日